【裁判字號】    92,台上,4931
【裁判日期】    920910
【裁判案由】    強盜等罪
【裁判全文】
最高法院刑事判決                              九十二年度台上字第四九三一號
    上  訴  人  甲○○
    選任辯護人  王建中律師
右上訴人因強盜等罪案件，不服台灣高等法院中華民國九十二年六月十一日第二審判
決（九十二年度上訴字第九三九號，起訴案號：台灣台北地方法院檢察署九十一年度
偵字第一三七五、一九四五號、九十一年度偵緝字第一二八號），提起上訴，本院判
決如左：
    主  文
上訴駁回。
    理  由
按刑事訴訟法第三百七十七條規定：上訴於第三審法院，非以判決違背法令為理由，
不得為之。是提起第三審上訴，應以原判決違背法令為理由，係屬法定要件。且必須
依據卷內資料為具體之指摘，並足據以辨認原判決已具備違背法令之形式，始屬相當
。本件原判決維持第一審論處上訴人甲○○共同常業竊盜，累犯罪刑；及共同意圖為
自己不法之所有，攜帶兇器、毀壞門扇，於夜間侵入住宅，以強暴至使不能抗拒，而
取他人之物，累犯罪刑之判決，駁回上訴人在第二審之上訴。已敘明所憑證據及認定
理由。對於上訴人否認有原判決附表一編號二、十一、十六至十九、二三、二八、三
十、三二、三三、三七、三九、四五、五十、五八、六二、六三、六六、六七、七一
至七四所載犯行及有何強盜犯行之所辯，何以均屬事後卸責之詞，不足採信，並已依
據卷內證據資料，逐一指駁。且敘明原判決附表一編號五竊盜犯行部分，雖未據起訴
，惟與科刑部分，屬同一常業竊盜犯行，係同一案件，為起訴效力所及，基於審判不
可分之原則，法院自得併予審判，綦詳。所為合法之事實認定，俱有卷內證據資料足
憑，從形式上觀察，並無違背法令之情形存在。上訴意旨略稱：上訴人意在竊盜，於
夜間侵入被害人姚施乃住處，即著手實施竊盜行為，已從辦公桌抽屜搜得皮包一只，
加重竊盜罪已實施完成，縱認上訴人於被害人睡夢中用膠帶貼住其嘴巴之犯行，係另
行起意強盜，而施以強暴之行為，至使不能抗拒等情。然上訴人於實施強暴行為後，
並未取得財物，被害人亦未因不能抗拒而交付財物，所犯僅能論以「加重強盜未遂」
，或與所犯加重竊盜依吸收關係，從一重論以加重強盜未遂罪。又上訴人究有無於施
強暴行為後，自被害人住處取得財物，攸關上訴人之犯行究係強盜「既遂」或「未遂
」，原審未予調查，亦未於理由內論述，遽論上訴人強盜既遂罪，自有證據調查未盡
、判決不載理由及適用法則不當之違法。再上訴人於警訊時對於尚未發覺之連續竊盜
行為，坦承自己全部犯行，而願意接受法律之制裁，並配合調查，應符合自首要件，
此由證人即警員陳豪杰之所證自明。原審未詳予調查，理由亦恝置不論，復有證據調
查未盡及判決不載理由之違法云云。查原判決認定上訴人於原判決附表一編號五六所
載之竊盜行為，於得手後欲離去之際，發覺在屋內床上睡覺之被害人姚施乃，遂與林
敬貴（已判處罪刑確定）另行共同基於意圖為自己不法所有之強盜取財之犯意聯絡，
由上訴人以雙手掐住被害人之頸部，稱：「錢呢？」林敬貴則稱：「若不講錢在那裡
，就再掐妳脖子。」各等語。被害人不從而掙扎，上訴人持置於屋內之電線、膠帶分
別捆綁被害人之手、腳，並以膠帶封住被害人嘴巴，至被害人不能抗拒，上訴人即伸
手強取被害人床邊之黑色小皮包一個（內有公車票、捷運票各一張，價值新台幣四百
餘元、八百餘元），旋即離去等情。因而維持第一審論處上訴人加重強盜罪刑之判決
，已於判決內詳敘其所憑證據及認定理由。而上訴人所犯常業竊盜罪部分，於一審調
查時，證人即警員陳豪杰固結證本件案發後，係由上訴人及已判處罪刑確定之共犯林
敬貴提供被害人姚施乃等之地址並帶往現場查證，在此之前並不知被帶往查證之現場
有發生竊案，因被害人失竊後，有的有報案，有的未報案等語是實。然稽之卷內資料
，上訴人係於民國九十一年一月二十二日下午六時三十分，在桃園縣龜山鄉○○○路
三一三巷二十一號地下室，與被通緝中之林敬貴同被警查獲，並扣得開鎖工具一批及
贓物電腦主機等物。經警詢其贓物來源時，供承係與林敬貴共同行竊得來，偵查中亦
供承與林敬貴共同行竊五、六次；林敬貴於警訊時及偵查中亦為相同之供述。嗣經檢
察官認有贓證物品，乃指揮移案之台北市政府警察局信義分局分局長繼續追查，經該
分局派警借提，據上訴人及林敬貴提供之被害人地址並帶同至現場查證，製作筆錄，
有卷附之查扣物品清冊一覽表、偵查指揮書及各該偵訊筆錄足按。是上訴人係於犯罪
被發覺後，陳述自己犯罪之事實，祇可謂為自白，不能認為自首。證人陳豪杰於一審
調查時之所證，自不足採為有利上訴人所主張係自首之認定。原判決對此雖未於理由
內有所說明，所踐行之訴訟程序稍有欠洽，但顯然於判決無影響，依刑事訴訟法第三
百八十條之規定，亦不得為上訴第三審之理由。衡以上述說明，應認其上訴為違背法
律上之程式，予以駁回。
據上論結，應依刑事訴訟法第三百九十五條前段，判決如主文。
中      華      民      國    九十二    年      九      月      十      日
                              最高法院刑事第二庭
                                  審判長法官  陳  錫  奎
                                        法官  洪  清  江
                                        法官  李  伯  道
                                        法官  洪  文  章
                                        法官  花  滿  堂
      右正本證明與原本無異
                                              書  記  官
中      華      民      國    九十二    年      九      月     十八     日


司法院資訊處製作；財團法人民間司法改革基金會備份。
